【裁判字號】    98,審易,480
【裁判日期】    981030
【裁判案由】    竊盜
【裁判全文】
臺灣新竹地方法院刑事判決             98年度審易字第480號
公  訴  人  臺灣新竹地方法院檢察署檢察官
被      告  乙○○
                （另案現在臺灣桃園少年輔育院感化教育中）
上列被告因竊盜案件，經檢察官提起公訴（98年度偵字第5743號
），經被告於本院準備程序中，就被訴事實為有罪之陳述，經告
知被告簡式審判程序之旨，並聽取檢察官、被告之意見後，經本
院進行簡式審判程序，本院判決如下：
    主    文
乙○○犯竊盜罪，處有期徒刑月，如易科罰金，以新臺幣壹仟
元折算壹日。又犯竊盜罪，處有期徒刑月，如易科罰金，以新
臺幣壹仟元折算壹日。又犯夜間侵入住宅竊盜罪，處有期徒刑陸
月，如易科罰金，以新臺幣壹仟元折算壹日。應執行有期徒刑拾
月，如易科罰金，以新臺幣壹仟元折算壹日。
    犯罪事實
一、乙○○意圖為自己不法之所有，分別於下列時間、地點，前
    後為3次竊盜行為：
（一）於民國98年5 月中旬某日，在其與甲○○位於新竹市○○
      路380號3樓之租屋處，徒手竊取甲○○所有之桌上型電腦
      1 臺，得手後拿至不知情之周筠所經營之協力電腦資訊社
      變賣後，得款新臺幣（下同）200元供己花用。
（二）另於98年7月18日凌晨2時20分許，乙○○與某真實姓名年
      籍不詳之成年女子一同至丙○○位於新竹市○區○○路2
      段136巷7弄16號住處借宿，於同日上午7、8時許，趁丙○○仍在熟睡時，徒手竊取丙○○所有置放於該址房間電腦
      桌上之三星牌紅色手機1 支後，得手後旋即逃離，事後復
      將上開竊得之手機丟棄。
（三）復於98年7月21日凌晨2時許，徒手打開丙○○上址住處未
      上鎖之木門及紗窗後，進入丙○○上址住處房間（侵入住
      宅部分未據告訴），竊取丙○○之GUCCI廠牌皮包1個（內
      有皮夾1只、丙○○之身分證、學生證、重型機車駕照各1
      張、記憶卡外接卡1張、鏡子1面、鑰匙3支、防曬乳1瓶、
      爽身噴霧1瓶、亞太電信卡1張等物），得手後離去。嗣於
      98年7月23日下午3時38分許，在新竹市○○路380 號前，
      乙○○因形跡可疑為警攔查，在其隨身背包內扣得丙○○
      上開失竊之皮包及相關證件等物（上開物品均已發還丙○○領回），始循線查知上情。
二、案經甲○○、丙○○訴由新竹市警察局第二分局報告臺灣新
    竹地方法院檢察署檢察官偵查起訴。
    理    由
一、程序部分：
    按除被告所犯為死刑、無期徒刑、最輕本刑為3 年以上有期
    徒刑之罪或高等法院管轄第一審案件者外，於前條第1 項程
    序進行中，被告先就被訴事實為有罪之陳述時，審判長得告
    知被告簡式審判程序之旨，並聽取當事人、代理人、辯護人
    及輔佐人之意見後，裁定進行簡式審判程序，刑事訴訟法第
    273條之1第1 項定有明文。本件被告乙○○所犯係死刑、無
    期徒刑、最輕本刑為3 年以上有期徒刑以外之罪，其於準備
    程序中就被訴事實為有罪之陳述，經告知簡式審判程序之旨
    ，並聽取公訴人及被告乙○○之意見後，本院認為適宜進行
    簡式審判程序，合先敘明。
二、認定被告乙○○犯行所憑之各項證據：
    訊據被告乙○○對於上開犯行，於警詢、偵查、本院準備程
    序及簡式審判程序時均坦承不諱（見偵查卷第9 、10、34、
    35頁，本院卷第30頁背面、第39頁背面、第41至43頁）。復
    據：
（一）告訴人甲○○於警詢中所為之指述稱：他於98年5 月中旬
      某日，返回新竹市○○路380號3樓之租屋處，發現他所有
      之桌上型電腦遭竊，他事後有一直詢問被告乙○○該電腦
      之去向，被告乙○○有向他坦承是其拿走的，而於98年6
      月上旬帶他到新竹市○○○路上之二手電腦回收場去找電
      腦，但還是沒有找到等語（見偵查卷第14頁）。
（二）告訴人丙○○於警詢中所為之指述稱：被告乙○○於98年
      7月18日凌晨2時20分許，帶1 名真實姓名年籍不詳之成年
      女子到他家借住，等被告乙○○離開他家的時候，他所有
      之三星牌紅色手機1 支就失竊了；另於98年7月21日早上9
      時許，他早上睡醒的時候發現他所有之GUCCI廠牌皮包1個
      遭竊，但是他家裡沒有遭到任何破壞，因他家的大門本來
      就損壞，只要徒手伸進去就可以打開大門進入，被告乙○○也知道此事等語（見偵查卷第11至13頁）。
（三）證人周筠於警詢中所為之證述稱：被告乙○○於98年5 月
      中旬某日將1 臺電腦帶至她所經營之協力電腦資訊社回收
      變賣，她以200 元向被告乙○○收購，因她是承做電腦維
      修，平常客人回收的時候，不會要求收貨單，所以她就沒
      有做登記，她並不知道被告乙○○那天回收的電腦是贓物
      ，而該臺電腦已經被回收到回收場去了等語（見偵查卷第
      16 頁） 。
（四）告訴人丙○○出具之贓物認領保管單1 份（見偵查卷第28
      頁）：證明查獲之GUCCI廠牌皮包1個、皮夾1只、身分證1
      張、學生證1張、重型機車駕照1張、記憶卡外接卡1 張、
      鏡子1面、鑰匙3支、防曬乳1瓶、爽身噴霧1瓶、亞太電信
      卡1張等物均已發還予告訴人丙○○領回之事實。
（五）此外，復有新竹市警察局第二分局搜索扣押筆錄、扣押物
      品目錄表各1份、現場及查獲照片6張等資料在卷可稽（見
      偵查卷第18至21、29至32頁）。
（六）綜上，本件事證業臻明確，被告乙○○上揭犯行至堪認定
      ，應依法予以論科。
三、論罪科刑：
（一）論罪：核被告乙○○本件所為，係犯刑法第320條第1項之
      普通竊盜罪、同法第321條第1項第1 款之夜間侵入住宅之
      加重竊盜罪。
（二）數罪併罰：被告乙○○就上開3 次之竊盜犯行，其犯意各
      別，時間、地點均不相同，均應分論併罰。
（三）量刑：爰審酌被告乙○○前無任何刑事紀錄，有臺灣高等
      法院被告前案紀錄表1 份在卷可稽，足徵素行良善，其正
      值青壯，不思守法自制，循正當途徑獲取所需，竟為貪圖
      一己之私，竊取告訴人甲○○、丙○○所有之上開財物，
      危害社會治安與他人財產安全，守法意識薄弱，其所為實
      不足取，惟犯後坦承犯行，態度尚可，且將第3 次竊得之
      物品發還予告訴人丙○○領回，另無法賠償告訴人甲○○
      、丙○○其餘之損失等一切情狀，分別量處如主文所示之
      刑，併諭知應執行刑及易科罰金之折算標準，以資懲儆。
（四）法律修正後之法律適用：
  １、被告乙○○行為後，刑法第41條第2項至第8項雖業於97年
      12月30日修正，經總統於98年1月21日公布，並於98年9月
      1 日施行。而按行為後法律有變更者，適用行為時之法律
      ，但行為後之法律有利於行為人者，適用最有利於行為人
      之法律，刑法第2條第1項定有明文，係採從舊從輕之原則
      。而所謂法律有變更，係指足以影響行為之可罰性範圍及
      其法律效果之法律修正而言，易科罰金、易服勞役之折算
      標準及其期限涉及裁量權之行使，屬於科刑規範事項，其
      折算標準於裁判時並應於主文內諭知，與一般純屬執行之
      程序有別，是如新舊法對易科罰金、易服勞役之折算標準
      及期限各有不同時，應依前揭規定，比較適用最有利於行
      為人之法律，有最高法院96年度臺非字第58號、第234 號
      判決可資參照。惟有關易服社會勞動折算標準為6 小時折
      算1日，期限為最長1年，修正後刑法第41條第2項、第3項
      、第5 項已定有明文，其標準係屬固定，並不涉及法院裁
      量權之行使，非屬科刑規範事項變更，自不生新舊法比較
      之問題，故本案無刑法第2條法律變更規定之適用。
  ２、再按修正前刑法第41條第2 項原規定「前項規定於數罪併
      罰，其應執行之刑未逾六月者，亦適用之。」，亦即原本
      均得易科罰金之數罪，經定應執行刑超過有期徒刑6 個月
      時，即均不得易科罰金（上開刑法第41條第2 項規定已移
      至同條第7 項，另增訂為「第1項至第3項規定於數罪併罰
      ，其應執行之刑未逾6 個月者，亦適用之」）。惟針對上
      開現行刑法關於應執行刑超過有期徒刑6 個月時，即均不
      得易科罰金之規定，業經司法院大法官會議於98年6 月19
      日公布釋字第662 號解釋，認「中華民國94年2月2日修正
      公布之現行刑法第41條第2 項，關於數罪併罰，數宣告刑
      均得易科罰金，而定應執行之刑逾6 個月者，排除適用同
      條第1 項得易科罰金之規定部分，與憲法第23條規定有違
      ，並與本院釋字第366 號解釋意旨不符，應自本解釋公布
      之日起失其效力。」，而宣告修正前刑法第41條第2 項之
      規定違憲。故對於數罪併罰，數宣告刑均得易科罰金，而
      定應執行之刑超過6 個月之案件，依司法院大法官會議釋
      字第366號、第662號等解釋意旨，仍得諭知易科罰金，附
      此敘明。
  ３、又依修正後刑法第41條第2 項規定：「依前項規定得易科
      罰金而未聲請易科罰金者，得以提供社會勞動6小時折算1
      日，易服社會勞動」。而刑法施行法第3條之2規定：「刑
      法第41條及第42條之1 之規定，於中華民國98年9月1日刑
      法修正施行前已裁判確定之處罰，未執行或執行未完畢者
      ，亦適用之」，其立法理由謂：「依刑法第41條規定聲請
      易服社會勞動者，因條文已明定以社會勞動6 小時折算徒
      刑或拘役1 日，與易科罰金應於裁判主文諭知折算標準之
      情形不同，無須於裁判主文諭知…至於可否易服社會勞動
      ，與可否易科罰金相同，皆屬於執行事項，非裁判量刑事
      項，故98年9月1日刑法修正施行前已裁判確定之處罰，未
      執行或執行未完畢者，無庸再向法院聲請裁定諭知折算標
      準」。準此，本件有修正後刑法第41條之適用，是被告乙○○若未聲請易科罰金，依法得以提供社會勞動6 小時折
      算1 日，易服社會勞動，惟無須於本判決主文諭知，併予
      敘明。
據上論斷，應依刑事訴訟法第273條之1第1項、第299條第1 項前
段，刑法第320條第1項、刑法第321條第1項第1款、第51條第5款
、修正後刑法第41條第1項前段、第2項，刑法施行法第1條之1第
1項、第2項前段，司法院大法官會議釋字第366號、第662號，判
決如主文。
本案經檢察官洪期榮到庭執行職務
中    華    民    國    98    年    10    月    30    日
                  刑事第九庭  法  官    劉兆菊
以上正本證明與原本無異。
如不服本判決應於收受判決後10日內向本院提出上訴書狀，並應
敘述具體理由。其未敘述上訴理由者，應於上訴期間屆滿後20日
內向本院補提理由書(均須按他造當事人之人數附繕本)「切勿逕
送上級法院」。
中    華    民    國    98    年    10    月    30    日
                              書記官    林兆嘉
附錄本案論罪科刑實體法條全文：
中華民國刑法第320條
 (普通竊盜罪、竊佔罪)
意圖為自己或第三人不法之所有，而竊取他人之動產者，為竊盜
罪，處5年以下有期徒刑、拘役或500元以下罰金。
意圖為自己或第三人不法之利益，而竊佔他人之不動產者，依前
項之規定處斷。
前二項之未遂犯罰之。
中華民國刑法第321條
（加重竊盜罪）
犯竊盜罪而有左列情形之一者，處6月以上、5年以下有期徒刑：
一  於夜間侵入住宅或有人居住之建築物、船艦或隱匿其內而犯
之者。
二  毀越門扇、牆垣或其他安全設備而犯之者。
三  攜帶兇器而犯之者。
四  結夥三人以上而犯之者。
五  乘火災、水災或其他災害之際而犯之者。
六  在車站或埠頭而犯之者。
前項之未遂犯罰之。


司法院資訊處製作；財團法人民間司法改革基金會備份。
